【裁判字號】    91,訴,2297
【裁判日期】    920328
【裁判案由】    給付貨款
【裁判全文】
臺灣高雄地方法院民事判決  九十一年度訴字第二二九七號
    原      告  久屋建設事業股份有限公司
?
    法定代理人  張智欽
    訴訟代理人  王伊忱律師
    複  代理人  鄭美玲律師
    被      告  竟誠建築股份有限公司      設高雄市前鎮區○○○路八號十一樓
    法定代理人  陳信成        .
    訴訟代理人  李文禎律師
                黃如流律師
右當事人間請求給付貨款事件，本院判決如左：
    主    文
原告之訴及其執行之聲請均駁回。
訴訟費用由原告負擔。
    事  實  及  理  由
一、原告起訴主張：訴外人友嘉營造有限公司（下稱友嘉公司）於民國九十年七月二
    十六日起至九十年十月二十五日止陸續向伊訂購預拌混擬土，總計新台幣（下同
    ）二百六十萬二千零五十八元，友嘉公司僅支付貨款七十六萬一千九百一十五元
    ，尚積欠貨款一百八十四萬零一百四十三元未為清償。而友嘉公司承攬由被告所
    承攬之交通部東部鐵路改善工程局北迴雙線東澳站站場改建工程之混擬土及軌道
    工程（下稱系爭工程），而對被告有超過上述金額之工程款債權尚未受清償，且
    怠於行使該權利，爰依民法第二百四十二條代位行使友嘉公司對被告之工程款債
    權，而聲明求為命：被告應給付友嘉公司一百八十四萬零一百四十三元，及自起
    訴狀繕本送達翌日起至清償日止，按年息百分之五計算之利息，並由原告代位受
    領，及願供擔保為假執行宣告之判決。
二、被告則以：伊對友嘉公司之工程款業已結清，而有關保留款部分，因友嘉公司未
    能履約，並同意拋棄該保留款，則伊對友嘉公司並無任何債務存在等語，資為抗
    辯。並聲明：駁回原告之訴，及願供擔保免為假執行。
三、本件兩造不爭執之事項：
  (一)原告對友嘉公司有貨款債權一百八十四萬零一百四十三元存在，且友嘉公司已無
    清償上開貨款之能力。
  (二)友嘉公司向被告承攬由被告所承攬之交通部東部鐵路改善工程局北迴雙線東站站
    場改建工程之混凝土及軌道工程，然雙方已終止該承攬合約。
四、本件兩造爭執之事項：
    原告主張友嘉公司對被告有系爭超過一百八十四萬三千四百八十三元之工程款債
    權存在，為被告所否認，則本件兩造之爭執點在於：友嘉公司對被告是否尚有工
    程款債權存在？經查：
  (一)按當事人主張有利於己之事實者，就其事實有舉證之責任，民事訴訟法第二百七
    十七條第一項定有明文。經查，原告雖主張友嘉公司因承包系爭工程而對被告有
    工程款債權存在，然依被告所提出由友嘉公司於九十年十月五日所出具之拋棄書
    記載：本公司（友嘉公司）承攬貴公司（被告）北迴鐵路東澳站中之混凝土及軌
    道工程，今因可歸責於本公司之事由無法繼續履行合約，本公司聲明即日即無條
    件放棄承攬，同意與貴公司（被告）合意終止契約，且工程計價，雙方同意計算
    至九十年十月五日為止結案，貴公司若因本合約之終止，受有損害，可保留請求
    賠償之權利等語，有該拋棄書在卷可稽，而證人即友嘉公司之法定代理人陳秀春
    及實際負責人陳文華均到庭證稱該文書內容之真正（見九十一年十一月十二日及
    十一月二十八日之準備程序筆錄）。由此可見，友嘉公司與被告間已終止系爭工
    程之承攬契約。
  (二)又被告與友嘉公司於九十年十一月二十日所簽立之協議書記載：系爭工程因可歸
    責於友嘉公司之事由無法履行合約，雙方同意終止系爭工程合約，就友嘉公司已
    施作部分之工程款，雙方同意依原承攬合約約定之單價，至九十年十一月三十日
    為合約終止日，並以工地現場之實際施工數量核算計價並辦理結算（含應退之保
    留款），又終止合約後，友嘉公司不得再就本件工程向被告主張任何權利，並拋
    棄對被告之求償權利，有協議書影本附卷可稽。依此文義，友嘉公司與被告就終
    止系爭工程合約係以九十年十一月三十日以前已完工之工程部分計算工程款，而
    被告辯稱友嘉公司與其共計價九次，友嘉公司實際完工程之工程款為一千八百七
    十二萬二百九十元，扣除保留款一百五十八萬六千七百二十五元，友嘉公司實際
    得請領之工程款為一千七百一十三萬三千五百六十五元，其已匯入一千七百一十
    三萬二千二百二十五元至友嘉公司設於台北銀行基隆分行之帳戶（差額三百四十
    元為約定由友嘉公司負擔之匯款手續費）等情，業據提出請款單及匯款單據影本
    各九份為證，且證人陳文華亦證述終止合約後，被告已將工程款結清交付給友嘉
    公司，且約定匯款手續費由友嘉公司負擔等語，另經本院向台北銀行基隆分行函
    查結果，據該行函覆自九十年四月四日起至九十年十二月七日止，被告有匯款九
    次至友嘉公司前揭帳戶，金額共為一千七百一十三萬三千二百二十五元（其中九
    十年五月二十九日之匯款，應為二百九十二萬一千零三元，而該行回函所附之明
    細表誤載為十三萬七千二百零五元），有該行九十一年十二月十日北銀基隆路字
    第九一六○二四九三○○號函暨其所附之明細表、匯款單及證人陳文華所提出友
    嘉公司前揭帳戶之存摺影本附卷可稽，則被告已給付友嘉公司工程款一千七百一
    十三萬三千五百六十五元（17,133,225+340=17,133,565），當可認定。
  (三)有關自前揭工程款中預扣之保留款一百五十八萬六千七百二十五元部分，原告雖
    主張友嘉公司並未拋棄此部分之債權等語。惟查，依友嘉公司於九十一年十一月
    二十一日出具之同意書上載明：本公司（友嘉公司）為賠償竟誠建築股份有限公
    司（被告）因此所受之一切損害，茲同意工程結算後之保留款部分，全部由竟誠
    建築股份有限公司沒收，竟誠公司並不得再就本工程向本公司（友嘉公司）請求
    任何損害賠償等語，且證人陳文華亦證稱該同意書是由其代理友嘉公司蓋章，友
    嘉公司已拋棄保留款等語，足認友嘉公司確實已拋棄該保留款由被告沒收，藉以
    抵銷被告對其之損害賠償債權，故原告此部分之主張，亦難採信。
  (四)依上所述，友嘉公司已實際完成工程之工程款為一千八百七十二萬二百九十元，
    扣除被告已給付友嘉公司之一千七百一十三萬三千五百六十五元，及友嘉公司拋
    棄一百五十八萬六千七百二十五元之保留款後，友嘉公司對被告已無債權存在。
    此外，原告未能舉出其他證據證明友嘉公司對被告尚有債權存在之事實，則原告
    主張其得代位行使友嘉公司對被告之債權，即屬無據。。
五、從而，原告依代位之法律關係，請求被告給付友嘉公司一百八十四萬零一百四十
    三元之本息，並由原告代位受領，為無理由，應予駁回。又原告之訴既無理由，
    其假執行之聲請，即失所依據，應併予駁回之。
六、本件事證已臻明確，兩造其餘攻擊防禦方法，核與本件判決結果無影響，爰不逐
    一論述，併此敘明。
七、據上論結：原告之訴為無理由，依民事訴訟法第七十八條，判決如主文。
中      華      民      國    九十二    年      三      月    二十八    日
                              臺灣高雄地方法院民事第一庭
~B審判長法      官  林紀元
~B      法      官  唐照明
~B      法      官  陳月雯
右為正本係照原本作成。
如不服本判決，應於送達後廿日內，向本院提出上訴狀並表明上訴理由，如於本送達
前提起上訴者，應於判決送達後十日內補提上訴理由書（須附繕本）。
中      華      民      國    九十二    年      三      月    二十八    日
~B      法院書記官  陳展榮


司法院資訊處製作；財團法人民間司法改革基金會備份。
